臺灣桃園地方法院刑事判決
110年度訴字第1305號
公  訴  人  臺灣桃園地方檢察署檢察官 
被      告  羅傑  



選任辯護人  王聖傑律師
            蔡閔涵律師
上列被告因違反毒品危害防制條例案件，經檢察官提起公訴（11
0年度偵字第30010號、110年度偵字第33594號）及移送併辦（11
0年度偵字第39923號），本院判決如下：
    主  文
羅傑販賣第二級毒品，處有期徒刑伍年陸月；又販賣第二級毒品
未遂，處有期徒刑貳年捌月。應執行有期徒刑陸年陸月。
扣案如附表所示之物沒收；扣案之犯罪所得新臺幣伍仟伍佰元沒
收；未扣案之犯罪所得新臺幣伍仟參佰元沒收，於全部或一部不
能沒收或不宜執行沒收時，追徵其價額。
    事  實
一、羅傑明知大麻係毒品危害防制條例第2條第2項第2款所列管
    之第二級毒品，依法不得販賣，仍為下列犯行：
（一）意圖營利，基於販賣第二級毒品之犯意，於民國110年5月
      19日下午5時17分許，在其位於桃園市○○區○○路000號1樓
      居所，販賣裝載含有第二級毒品大麻成分之大麻菸油之電
      子菸1支予許孝銨，並當場交付上開大麻菸油及電子菸1支
      予許孝銨，嗣向許孝銨告知上開大麻菸油及電子菸1支為
      新臺幣（下同）5300元後，許孝銨於110年7月5日匯款530
      0元至羅傑持用之中國信託商業銀行帳號000000000000號
      帳戶（下稱中國信託帳戶）。
（二）意圖營利，基於販賣第二級毒品之犯意，於110年8月10日
      下午2時許至下午4時許間，透過通訊軟體LINE與彭政崴約
      定以5500元之代價，販賣裝載含有第二級毒品大麻成分之
      大麻菸油之電子菸1支予彭政崴，彭政崴並於同日下午5時
      12分許，在羅傑位於桃園市○○區○○路000號1樓居所，交付
      5500元現金予羅傑，惟尚未將上開電子菸交付予彭政崴前
      ，即於同日下午5時13分許，為警持搜索票在上址查獲而
      未遂。
二、案經內政部警政署保安警察第三總隊第一大隊報告臺灣桃園
    地方檢察署檢察官偵查起訴。
    理  由
壹、程序方面
一、按被告以外之人於審判外之言詞或書面陳述，除法律有規定
    者外，不得作為證據，刑事訴訟法第159條第1項定有明文。
    經查，證人許孝銨、彭政崴於警詢所為之陳述，係屬被告以
    外之人於審判外之陳述，被告羅傑及其辯護人既不同意作為
    證據，且無同法第159條之1至之5例外規定之適用，依上開
    規定，無證據能力。
二、又按被告以外之人於偵查中向檢察官所為之陳述，除顯有不
    可信之情況者外，得為證據，此為刑事訴訟法第159條之1第
    2項所明定。證人許孝銨、彭政崴於偵查中所為之證述，係
    在經具結後擔保其證述內容之真實性下所為，且無顯不可信
    之情況，符合上揭刑事訴訟法第159條之1第2項規定，自得
    作為本案認定被告犯罪事實之證據。
三、按被告以外之人於審判外之陳述，雖不符刑事訴訟法第159
    條之1至之4之規定，而經當事人於審判程序同意作為證據，
    法院審酌該言詞陳述或書面陳述作成時之情況，認為適當者
    ，亦得為證據；當事人、代理人或辯護人於法院調查證據時
    ，知有刑事訴訟法第159條第1項不得為證據之情形，而未於
    言詞辯論終結前聲明異議者，視為有前項之同意，同法第15
    9條之5定有明文。本判決下列所引用之被告以外之人於審判
    外所為之陳述，除前揭說明外，均經本院依法踐行調查證據
    程序，且被告及辯護人於本院審理中，均不爭執證據能力，
    亦未於言詞辯論終結前聲明異議，本院審酌上開言詞及書面
    陳述作成時之情況，並無違法取證之瑕疵及證明力過低等情
    ，且與本案之待證事實具關聯性，認以之作為證據為適當，
    依上開規定，自均具有證據能力。
四、本判決所引用其餘所依憑判斷之非供述證據，亦無證據證明
    係違反法定程序所取得，或其他不得作為證據之情形，依刑
    事訴訟法第158條之4規定之反面解釋，亦均有證據能力。
貳、實體方面
一、訊據被告固坦承於事實欄一、（一）所載時、地，交付含有
    大麻菸油之電子菸1支予許孝銨，並於事實欄一、（二）所
    載時、地，與彭政崴約定以5500元代價為彭政崴取得含有大
    麻菸油之電子菸1支，並向彭政崴收取5500元等情，惟矢口
    否認有何販賣第二級毒品既遂或未遂之犯行，辯稱：許孝銨
    於110年5月19日前一兩週來問我可不可以幫他買大麻菸油，
    我就去幫許孝銨買，當時我找到許家源及綽號「HARRY」的
    人在賣大麻菸油，我以5300元購得含有大麻菸油之電子菸1
    支後，將之交給許孝銨，許孝銨事後並有匯款5300元到我帳
    戶內，我沒有賺許孝銨差價，而彭政崴於110年8月10日請我
    幫他買含有大麻菸油之電子菸1支，因為我之前買的價錢為5
    500元，所以我跟彭政崴報價5500元，但我當時還沒有聯絡
    好毒品來源，本來是打算跟彭政崴或「HARRY」詢問，但還
    沒問到就被查獲等語。經查：
（一）被告於事實欄一、（一）所載時、地，將裝載含有第二級
      毒品大麻成分之大麻菸油之電子菸1支交付予許孝銨，許
      孝銨嗣於110年7月5日匯款5300元至被告上開中國信託帳
      戶等情，業據證人許孝銨於偵查及本院審理中證述屬實（
      見110年偵字第30010號卷第33至41頁、本院卷二第16至28
      頁），且有通訊監察譯文、內政部警政署保安警察第三總
      隊第一大隊搜索扣押筆錄、扣押物品目錄表、扣押物照片
      、手機畫面翻拍照片、中國信託帳戶基本資料及交易往來
      明細表在卷可稽（見110年偵字第30010號卷第98至100、1
      17至131頁、本院卷一第335至346頁），並經被告坦承在
      案。又被告於事實欄一、（二）所載時間，透過通訊軟體
      LINE與彭政崴約定以5500元之代價，由被告為彭政崴取得
      含有第二級毒品大麻成分之大麻菸油之電子菸1支，彭政
      崴並於前揭時、地，交付5500元現金予被告等情，經證人
      彭政崴於偵查及本院審理中證述甚詳（見110年度偵字第3
      0010號卷第27至31頁、本院卷二第15至39頁），且有手機
      通訊軟體對話紀錄翻拍照片、監視錄影畫面翻拍照片、內
      政部警政署保安警察第三總隊第一大隊搜索扣押筆錄、扣
      押物品目錄表（見110年偵字第33594號卷第33、57至61、
      89至97頁），是上開事實應堪認定。
（二）按毒品交易非必然以現貨買賣為常態，毒品交易通路賣方
      上、下手間，基於規避查緝風險，節約存貨成本等不一而
      足之考量，於臨交貨之際始互通有無，亦所在多有，若被
      告接受買家提出購買毒品之要約，並直接收取價金、交付
      毒品予買家，自己完遂買賣的交易行為，縱其所交付之毒
      品，係其另向上游毒販所取得，然其調貨行為仍具有以擴
      張毒品交易而維繫其自己直接為毒品交易管道之特徵，自
      仍屬於毒品危害防制條例所規定之販賣行為，因上游毒販
      與買家間並無直接關聯，無從認係立於買方立場，為買家
      代為聯繫購買毒品，該毒品交易行為，自僅屬被告自己一
      人之單獨販賣行為。二者之區辨，主要仍在營利意圖之有
      無，如從整體取得毒品過程觀之，販毒者對於毒品之數量
      、價額、交付方式等，有自主決定之權，並掌握取得毒品
      之管道，欲從中謀取利得，而此利得非以金錢為限，獲得
      金錢、減省費用、供己施用之毒品等皆可，亦均不影響販
      賣毒品罪之成立，此有最高法院108年度台上字第1930號
      判決可資參照。本案證人許孝銨於審理中證稱：我不知道
      被告購買毒品的成本價，我也不知道他的毒品來源等語，
      證人彭政崴亦陳稱：我也不了解被告取得毒品的成本等語
      ，是證人許孝銨與彭政崴均不知悉被告取得毒品之價格，
      且由其等與被告之交易模式，亦明確可見其等係直接向被
      告購買毒品，未有委由被告向其他毒品來源代為購入之情
      形，或目賭被告在收受交易現金後，當其等之面轉而與毒
      品上游拿取毒品之情節，足認被告在該毒品交易過程中是
      自主掌控毒品交易之時間、地點、重量及金額等重要事項
      。另觀諸被告與許孝銨間之通訊監察譯文所載，被告於11
      0年7月3日晚間11時32分許，經許孝銨表達想要購買大麻
      菸油時，被告先詢問是否連同電子菸機身一起購買，許孝
      銨表示其已經有機身後，被告稱：「機子的話我不賺你啊
      ，300」等語，則倘若被告並未自其與許孝銨間交易大麻
      菸油中賺取價差，又何須刻意提及電子菸機身並未從中獲
      取利潤，益徵被告本案犯行確有營利意圖無疑。況衡諸販
      賣毒品為違法行為，而販售之價格會隨買賣雙方關係深淺
      、市場需求、購買數量等因素有所不同，因此販賣之利得
      ，除經坦承犯行，或帳冊價量均記載明確外，委難查得實
      情，且毒品之價格不低，取得不易，刑責甚重，若無利可
      圖，應無甘冒被查緝法辦重刑之危險，平白無端從事販毒
      之交易，是縱未確切查得販賣賺取之實際差價，但除別有
      事證，足認係按同一價格轉讓，確未牟利之情形外，尚難
      執此認非法販賣之事證有所不足，是被告僅泛稱其係以成
      本價出售毒品等語，尚難以此作為有利之認定。　
（三）綜上，本案事證明確，被告所辯無足採信，其上揭犯行堪
      以認定，應予依法論科。
二、論罪科刑：
（一）核被告所為，分別係犯毒品危害防制條例第4條第2項之販
      賣第二級毒品罪、同條第6項、第2項之販賣第二級毒品未
      遂罪（起訴書就事實一、（二）部分誤載為被告販賣第二
      級毒品既遂，業經公訴檢察官於本院準備程序中當庭更正
      犯罪事實及所犯法條）。被告就事實一、（一）販賣第二
      級毒品大麻犯行前，持有第二級毒品大麻之低度行為，為
      販賣之高度行為所吸收而不另論罪。被告所為販賣第二級
      毒品犯行既遂及販賣第二級毒品未遂之犯行間，犯意各別
      ，行為互殊，應分論併罰。
（二）檢察官移送併辦部分與起訴書所載之犯罪事實，係同一事
      實，為起訴效力所及，本院自均應併予審究，附此敘明。
（三）被告就事實一、（二）部分，著手於販賣第二級毒品犯行
      之實行而不遂，為未遂犯，爰依刑法第25條第2項之規定
      減輕其刑。
（四）至被告雖供稱本案毒品來源為許家源，然檢、警並無因而
      查獲許家源等情，有内政部警政署保安警察第三總隊第一
      大隊110年12月27日保三壹警偵字第1100013962號函附之
      職務報告、臺灣桃園地方檢察署110年12月27日桃檢維河1
      10偵29814字第1109132825號函在卷可參（見本院卷一第5
      7、71至74頁），是本案既未因被告之供述因而查獲其供
      出之毒品來源，即無毒品危害防制條例第17條第1項減輕
      或免除其刑規定之適用，附此敘明。　　　
（五）按毒品危害防制條例第17條第2項規定，係為鼓勵是類犯
      罪行為人自白、悔過，並期訴訟經濟、節約司法資源而設
      ，故此所謂「自白」，應係指對自己之犯罪事實全部或主
      要部分為肯定供述之意。所謂犯罪事實之「主要部分」，
      係以供述包含主觀及客觀之構成要件該當事實為基本前提
      ，倘被告或犯罪嫌疑人未交代之犯罪事實，顯係為遮掩犯
      罪真相，圖謀獲判其他較輕罪名甚或希冀無罪，難謂已為
      自白。而販賣毒品與無償轉讓、合資購買、代購、幫助他
      人施用毒品或與他人共同持有毒品，係不同之犯罪事實。
      行為人主觀上有無營利之意圖，乃販賣、轉讓毒品、為他
      人購買毒品而成立幫助施用毒品等犯罪之主要分際，亦為
      各該犯罪異其刑罰輕重之評價原因，屬販賣毒品罪之重要
      主觀構成要件事實。倘行為人僅承認無償轉讓、合資購買
      、代購、幫助他人施用毒品或與他人共同持有毒品，或就
      販賣毒品犯罪之營利意圖未作供認，均難認已就販賣毒品
      之犯罪事實為自白，要無上揭減輕其刑規定之適用，此有
      最高法院110年度台上字第3525號、109年度台上字第4315
      號判決意旨可供參酌。被告於審理中供稱其係以成本價賣
      給許孝銨及彭政崴而無獲利之意圖及事實，則被告對於販
      賣第二級毒品之主觀構成要件事實並未自白，即無毒品危
      害防制條例第17條第2項減刑規定之適用。
（六）按刑法第59條所規定之酌量減輕其刑，係裁判上之減輕，
      必以犯罪之情狀可憫恕，認為宣告法定最低度之刑猶嫌過
      重者，始有其適用。就販賣第二級毒品罪部分，法定刑為
      「無期徒刑或10年以上有期徒刑，得併科新臺幣1千5百萬
      元以下罰金。」然同為販賣第二級毒品之人，其原因動機
      不一，犯罪情節未必盡同，或有大盤毒梟者，亦有中、小
      盤之分，甚或僅止於吸毒者友儕間為求互通有無之有償交
      易者亦有之，其販賣行為所造成危害社會之程度自屬有異
      ，法律科處此類犯罪，所設之法定最低本刑卻同為「無期
      徒刑」、「10年以上有期徒刑」，不可謂不重。於此情形
      ，自非不可依客觀之犯行與主觀之惡性二者加以考量其情
      狀，是否有可憫恕之處，適用刑法第59條之規定酌量減輕
      其刑，期使個案裁判之量刑，能斟酌至當，符合比例原則
      。經查，被告本件販賣第二級毒品犯行，販售數量、金
      額非鉅，其犯行之危害程度與大量散播毒品之大盤、中盤
      毒販相較，顯然有別，以其犯罪動機、情節論，認被告依
      刑法第30條第2項規定減輕其刑後，縱科最低法定刑，仍
      有情輕法重及過於嚴苛之情。爰就其所犯上開販賣第二級
      毒品、販賣第二級毒品未遂，均依刑法第59條規定予以酌
      量減輕其刑，以求個案量刑之妥適平衡，並就販賣第二級
      毒品未遂罪部分，依法遞減之。
（七）爰以行為人之責任為基礎，審酌被告明知大麻具有成癮性
      ，為戕害身心之毒品，仍無視國家杜絕毒品犯罪之禁令而
      供應他人施用毒品之來源為販賣第二級毒品犯行，所為應
      予非難，另酌其素行、否認獲有利益之犯後態度、販賣大
      麻之數量、金額、犯罪之動機、目的、手段，及其於警詢
      中自陳大學畢業之智識程度、家庭經濟狀況勉持、家人身
      體狀況不佳等一切情狀，分別量處如主文所示之刑，並定
      其應執行刑。
三、沒收
（一）被告如事實一、（一）所載為販賣第二級毒品予許孝銨而
      收得毒品價金5300元等情，業據被告供承在卷，並經證人
      許孝銨於偵查及本院審理中證述明確，堪認被告因事實一
      、（一）販賣毒品所獲之犯罪所得為5300元，該犯罪所得
      未扣案，惟仍應依刑法第38條之1第1項前段規定宣告沒收
      ，並依同條第3項規定，於全部或一部不能沒收或不宜執
      行沒收時，追徵其價額。
（二）被告如事實一、（二）所載販賣第二級毒品未遂而自彭政
      崴處取得之5500元，為被告之犯罪所得，經被告供承在卷
      ，並經證人彭政崴於偵查及本院審理中證述屬實，且有搜
      索扣押筆錄、扣押物品目錄表、扣押物品清單在卷可佐，
      上開款項既屬被告本案犯罪所得，自應依刑法第38條之1
      第1項前段之規定宣告沒收。　　　
（三）扣案如附表所示之手機1支，係被告所有且供被告為本案
      犯行所用之物乙節，為被告所坦認（見本院卷一第176頁
      ），且有卷附通訊監察譯文可資佐證，應依毒品危害防制
      條例第19條第1項規定宣告沒收。至本案所扣押之其他物
      品，經依卷內事證審認與本案所涉各罪無涉，尚乏沒收之
      依據，是均不予宣告沒收，併此敘明。
據上論斷，應依刑事訴訟法第299條第1項前段，毒品危害防制條
例第4條第2項、第6項、第19條第1項，刑法第11條前段、第25條
第2項、第59條、第51條第5款、第38條之1第1項前段、第3項，
判決如主文。
本案經檢察官賴穎穎提起公訴及移送併辦，檢察官謝咏儒到庭執
行職務。 　　
中　　華　　民　　國　　111 　年　　6 　　月　　9 　　日
                  刑事第七庭  審判長法　官　陳佳宏
　　　　　　
　　　　　　                        法  官  方楷烽
　　　　　　
　　　　　　                        法  官  陳昭仁
以上正本證明與原本無異。
如不服本判決應於收受判決後20日內向本院提出上訴書狀，並應
敘述具體理由。其未敘述上訴理由者，應於上訴期間屆滿後20日
內向本院補提理由書(均須按他造當事人之人數附繕本)「切勿逕
送上級法院」。 

　　　　　　　　　　　　　　　     書記官　洪郁筑
中　　華　　民　　國　　111 　年　　6 　　月　　9 　　日




附錄本案論罪科刑法條全文：
毒品危害防制條例第4條
製造、運輸、販賣第一級毒品者，處死刑或無期徒刑；處無期徒
刑者，得併科新臺幣3千萬元以下罰金。
製造、運輸、販賣第二級毒品者，處無期徒刑或10年以上有期徒
刑，得併科新臺幣1千5百萬元以下罰金。
製造、運輸、販賣第三級毒品者，處7年以上有期徒刑，得併科
新臺幣1千萬元以下罰金。
製造、運輸、販賣第四級毒品者，處5年以上12年以下有期徒刑
，得併科新臺幣5百萬元以下罰金。
製造、運輸、販賣專供製造或施用毒品之器具者，處1年以上7年
以下有期徒刑，得併科新臺幣1百50萬元以下罰金。
前五項之未遂犯罰之。

附表：
名稱  數量  備註 IPHONE 11手機 1支 IMEI：000000000000000 （含門號0000000000號SIM卡1張）